臺灣高等法院刑事判決　　　　　　　　　　　　　九十一年度上易字第二四一七號
　　上　訴　人
　　即　被　告　甲○○
右上訴人因侵占案件，不服臺灣桃園地方法院九十一年度易字第二七六號，中華民國
九十一年六月五日第一審判決（起訴案號：臺灣桃園地方法院檢察署九十年度偵字第
一八八七七號，併辦案號：臺灣桃園地方法院檢察署九十一年度偵字第三六二四號）
，提起上訴，本院判決如左：
    主  文
原判決撤銷。
甲○○連續意圖為自己不法之所有，而侵占對於業務上所持有之物，處有期徒刑捌月
。
    事  實
一、甲○○自民國（下同）九十年七月十三日起，任職桃園縣中壢市○○路一九０號
    「太子汽車工業股份有限公司」北中壢營業所（下稱太子公司）之業務員，職司
    汽車銷售並向客戶收取車款、代收車輛保險費及行政規費等業務，為從事業務之
    人，竟基於意圖為自己不法所有之概括犯意，連續(一)將其於同年七月二十五日在
    業務上向客戶柯麗芬收取之車款新台幣（下同）三十萬元予以侵占，挪作他用。
    (二)又於同年八月二十日將其業務上向客戶客戶鍾俊杰所收取之汽車保險費、行政
    規費計三萬四千元，予以侵占，充作柯麗芬應付之車款之一部分，繳回太子公司
    。迨鍾俊杰以車款付清為由請求太子公司交車時，太子公司始查知上情。(三)甲○
    ○於九十年九月二十六日轉任職鴻辰汽車有限公司（以下簡稱鴻辰公司）業務員
    基於前述之概括犯意，將其於同年十月三日向客戶黃長斌收取之車款五萬元、同
    年十月十三日向客戶葉春秀收取之車款一萬元中之六千元、同年十月十五日向客
    戶邱素華收取之車款七千元，侵占入己，移作他用。另以客戶邱素華以刷卡方式
    給付之五萬元，充作先前黃長斌已付之車款五萬元。嗣因黃長斌要求鴻辰公司交
    車，鴻辰公司始查知上情。
二、案經被害人太子公司訴請臺灣桃園地方法院檢察署檢察官偵查起訴暨鴻辰公司訴
    由臺灣桃園地方法院檢察署檢察官移送併辦。
        理  由
一、上訴人即被告甲○○於原審對右揭事實除被害人黃長斌之部分外，均坦承不諱（
    見偵字第一八八七七號卷第二十三頁背面、第二十四頁正面，原審卷第十九頁）
    ，被告雖辯稱：黃長斌部分伊未挪用，伊是挪來買伊答應要送黃長斌的配備，所
    以給公司的車款就短少云云。惟太子公司代理人黃三桂於原審審理時證稱：汽車
    公司並未提供配備給業務員送給客戶，若有亦只是業務員個人之贈與行為等語（
    見原審卷第三十二頁）。且被告於原審調查時亦供稱：向被害人黃長斌所收取之
    五萬元是以車款名義收取的（見原審卷第十九頁），則上開款項既是被告於業務
    關係上所收取之車款，當應如數繳回公司，要不得因被告與客戶間之贈與而挪為
    他用，是被告上開辯詞，諉不足採。此外，被告自白之犯行，核與被害人太子公
    司、鴻辰公司之告訴狀所載相符（見偵字第一八八七七號卷第一頁至第四頁，偵
    字第三六二四號卷第二頁至第七頁），此外並有被告親立之切結書、柯麗芬與太
    子公司簽立之汽車買賣合約書、黃長斌、葉春秀、邱素華與鴻辰公司簽立之汽車
    買賣合約書等在卷可稽（見偵字第一八八七七號卷第一頁至第四頁、第九頁，偵
    字第三六二四號卷第二頁至第七頁、第九頁至第十一頁），本案事證明確，被告
    犯行堪以認定。
二、核被告甲○○所為，係犯刑法第三百三十六條第二項之業務侵占罪，其先後多次
    犯行，時間緊接，所犯構要件相同，顯基於概括犯意為之，為連續犯，依刑法第
    五十六條規定以一罪論並加重其刑。又事實欄(三)所載被告任職鴻辰公司期間侵占
    車款部份，未據檢察官起訴，惟此部分與起訴部份有連續犯裁判上一罪之關係，
    本院自得一併審理。
三、原審對被告論罪科刑，固非無見，惟原判決認被告將客戶鍾俊杰交付之三萬四千
    元移為客戶柯麗芬應繳之車款，客觀上仍係繳回太子公司，被告並未將車款擅自
    處分，或有變異持有而為所有之意思，主觀上顯無不法所有之意圖，認此部分不
    成立侵占罪，並不另為無罪之諭知。惟侵占罪係即成犯，被告先將柯麗芬所繳之
    車款侵占，再將收自鍾俊杰之三萬四千元抵繳柯麗芬之車款，於挪用該三萬四千
    元時亦成立侵占罪，原審認被告此部分不成立侵占罪，容有未洽。被告提起上訴
    ，仍執陳詞，否認犯罪，固無可採，惟原判決既有可議，應予撤銷改判，審酌被
    告犯罪之動機、目的、手段及其品性、生活狀況、智識程度、犯罪所生之損害、
    迄未賠償被害人損害等一切情狀，判處被告有期徒刑八月。
四、被告經合法傳喚，無正當理由不到庭，爰不待其陳述，逕行判決，併此敘明。
據上論斷，應依刑事訴訟法第三百六十九條第一項前段、第三百六十四條、第二百九
十九條第一項前段、第三百七十一條，刑法第三百三十六條第二項、第五十六條，罰
金罰鍰提高標準條例第一條，判決如主文。
本案經檢察官林炳雄到庭執行職務。
中    華    民    國      九十一  年       九       月       三十       日
                             臺灣高等法院刑事第二十二庭
                                 審判長法  官  許  正  順
                                       法  官  吳      燦
                                       法  官  林  明  俊
右正本證明與原本無異。
不得上訴。
                                       書記官  蕭  進  忠
中    華    民    國      九十一  年       十       月        一        日
附錄論罪科刑法條
刑法第三百三十六條
對於公務上或因公益所持有之物，犯前條第一項之罪者，處一年以上七年以下有期徒
刑，得併科五千元以下罰金。
對於業務上所持有之物，犯前條第一項之罪者，處六月以上五年以下有期徒刑，得併
科三千元以下罰金。
前二項之未遂犯罰之。
